【裁判字號】    97,審易,139
【裁判日期】    971016
【裁判案由】    背信
【裁判全文】
臺灣士林地方法院刑事判決             97年度審易字第139號
公  訴  人  臺灣士林地方法院檢察署檢察官
被      告  甲○○
選任辯護人  劉衡慶  律師
            王令冠  律師
被      告  乙○○
選任辯護人  賴建旭  律師
上列被告等因背信案件，經檢察官提起公訴（96年度偵續字第86
號），被告等於本院審理中就被訴之事實均為有罪之陳述，本院
合議庭裁定由受命法官獨任改依簡式審判程序審理，並判決如下
：
    主  文
甲○○、乙○○共同犯背信罪，各處有期徒刑陸月，如易科罰金
均以銀元參佰元即新臺幣玖佰元折算壹日，各減為有期徒刑參月
，如易科罰金均以銀元參佰元即新臺幣玖佰元折算壹日。均緩刑
參年。
    事實及理由
一、本件犯罪事實及證據除引用起訴書之記載（如附件起訴書）
    外，另補充：被告甲○○、乙○○於本院準備程序及審理時
    之自白，核與起訴書所載證據相符，足見被告等自白與事實
    相符，本件事證明確，被告等犯行洵堪認定，應依法論科。
二、核被告等所為，係犯刑法第342 條第1 項背信罪。又被告等
    行為後，刑法於94年2 月2 日修正公布，95年7 月1 日施行
    ，其中關於本案之第28條（共同正犯）、第31條（共犯與身
    分關係）、第33條第5 款（罰金刑）等規定均有變更，參酌
    最高法院95年5 月23日95年第8 次刑事庭會議決議，新刑法
    第2 條第1 項之規定，係規範行為後法律變更所生新舊法律
    比較適用之準據法，於新刑法施行後，應適用新刑法第2條
    第1 項之規定，為「從舊從輕」之比較。另於比較時應就罪
    刑有關之共犯、未遂犯、想像競合犯、牽連犯、連續犯、結
    合犯，以及累犯加重、自首減輕暨其他法定加減原因（如身
    份加減）與加減比例等一切情形，本於統一性及整體性原則
    ，綜其全部罪刑之結果而為比較，經查：
  (一)修正後刑法第28條關於成立共同正犯之標準，將原來共同正
    犯之共同「實施」犯罪，改為共同「實行」犯罪，剔除完全
    未參與犯罪相關行為之「實行」的「陰謀共同正犯」及「預
    備共同正犯」，是修正後之共同正犯之可罰性要件之範圍業
    雖已減縮，惟對本件被告2 人而言，均已參與實行行為，修
    正前後之規定，無何有利或不利之情形。
  (二)又修正後刑法第31條關於共犯與身分關係，已賦予無特定關
    係之共犯得減輕其刑之規定，較之修正前無得減輕其刑規定
    為輕，是修正後之規定較有利於被告乙○○。
  (三)刑法第33條第5 款有關罰金之最低數額部分，刑法分則編各
    罪所定罰金之貨幣單位原為銀元，修正前刑法第33條第5 款
    規定：「罰金：（銀元）1 元以上」，而銀元與新臺幣間之
    折算，依現行法規所定貨幣單位折算新臺幣條例規定，以銀
    元1 元折算新臺幣3 元，即罰金之最低數額為新臺幣3 元；
    修正後刑法第33條第5 款則規定：「罰金：新臺幣1,000 元
    以上，以百元計算之」；經比較修正前、後之規定，刑法第
    342 條第1 項因修正後刑法第33條第5 款所定罰金之最低數
    額，較之修正前提高，自以修正前刑法第33條第5 款規定有
    利於被告等。
  (四)綜合上述各條文修正前、後之比較，揆諸前揭最高法院決議
    及修正後刑法第2 條第1 項規定之「從舊從輕」原則，被告
    等所犯本案，以修正前刑法較有利於被告等，應一體適用修
    正前刑法之規定。
  (五)末按修正刑法係自95年7 月1 日起施行，在此之前，刑法分
    則編有關罰金刑之貨幣單位係銀元；且依刑法分則編應處罰
    金者，應適用罰金罰鍰提高標準條例第1 條之規定；亦即應
    按各該具體條文制定或修正之時間先後，定其提高之倍數。
    惟被告行為後，刑法施行法增訂第1 條之1 ，於95年6 月14
    日經總統公布，並自同年7 月1 日起施行；該條規定：「中
    華民國94年1 月7 日刑法修正施行後，刑法分則編所定罰金
    之貨幣單位為新臺幣。94年1 月7 日刑法修正時，刑法分則
    編未修正之條文定有罰金者，自94年1 月7 日刑法修正施行
    後，就其所定數額提高為30倍。但72年6 月26日至94年1 月
    7 日新增或修正之條文，就其所定數額提高為3 倍」。亦即
    自95年7 月1 日起，刑法分則編所定罰金之貨幣單位，由原
    來之銀元改為新臺幣；且94年1 月7 日刑法修正時，刑法分
    則編未修正之條文定有罰金者，自95年7 月1 日起，有關罰
    金之數額提高為30倍。修正前刑法第342 條第1 項之罪自24
    年7 月1 日施行後即未再修正，依增訂刑法施行法第1 條之
    1 之規定，其罰金以新臺幣為單位，數額應提高30倍。此與
    增訂前之罰金以銀元為單位，且適用罰金罰鍰提高標準條例
    第1 條前段之結果應提高10倍，而新臺幣與銀元之比例為3
    ：1 ，換算結果亦為30倍者，並無不同。亦即增訂刑法施行
    法第1 條之1 之意旨，僅在使刑法規範之罰金刑之貨幣單位
    ，一律改為新臺幣，並使增訂前後有關罰金刑提高之倍數一
    致，對被告而言，並無有利、不利之比較適用之問題，且此
    增訂之規定應屬罰金罰鍰提高標準條例第1 條但書之情形，
    當無同條前段規定之適用，自應逕行適用刑法施行法第1 條
    之1 之規定。
三、被告乙○○於本案犯罪時雖已非聲寶股份有限公司（下稱聲
    寶公司）之職員，而無為他人處理事務之特定關係，惟其與
    被告甲○○於本案犯罪之實行行為，有犯意聯絡及行為之分
    擔，應依修正前刑法第31條第1 項及第28條之規定，均論以
    共同正犯。爰審酌被告等利用職務之便，背信於聲寶公司之
    犯罪動機、目的、手段、所生之危害、致生損害於聲寶公司
    預期利益達新臺幣（下同）2,629,746 元，及犯後坦承犯行
    ，並已與告訴人聲寶公司達成和解，賠償該公司之損失，此
    有被告等所呈和解書影本1 紙及聲寶公司所呈撤回告訴狀1
    紙在卷可憑等一切情狀，量處如主文所示之刑。又被告係於
    96 年4月24日以前犯本罪，應依中華民國96年罪犯減刑條例
    第2 條第1 項第3 款之規定減其宣告刑期2 分之1 。另修正
    前刑法第41條第1 項前段規定：「犯最重本刑為5 年以下有
    期徒刑以下之刑之罪，而受6 個月以下有期徒刑或拘役之宣
    告，因身體、教育、職業、家庭之關係或其他正當事由，執
    行顯有困難者，得以1 元以上3 元以下折算1 日，易科罰金
    。」，而被告行為時之易科罰金折算標準，依95年7 月1 日
    修正條文施行前罰金罰鍰提高標準條例第2 條前段之規定（
    該條業經總統於95年5 月17日公布刪除，並自95年7 月1 日
    失效），就其原定數額提高為100 倍折算1 日，則被告行為
    時之易科罰金折算標準，應以銀元100 元至300 元折算1 日
    ，經折算為新臺幣後，係以新臺幣300 元至900 元折算為1
    日；惟修正後之刑法第41條第1 項前段則規定：「犯最重本
    刑為5 年以下有期徒刑以下之刑之罪，而受6 個月以下有期
    徒刑或拘役之宣告者，得以新臺幣1,000 元、2,000 元或3,
    000 元折算1 日，易科罰金。」，比較修正前後之易科罰金
    折算標準，依刑法第2 條第1 項前段之規定，應適用修正前
    刑法第41條第1 項前段及修正前罰金罰鍰提高標準條例第2
    條之規定定其易科罰金之折算標準，以示懲儆。再被告甲○
    ○、乙○○均未曾因故意犯罪受有期徒刑以上刑之宣告，此
    有臺灣高等法院被告前案紀錄表2 份在卷可稽，此次因一時
    失慮偶罹刑典，事後已坦承犯行，並均已與聲寶公司和解，
    被告等均亦已深具悔意，其等經此教訓，應知所警惕而無再
    犯之虞，本院因認所宣告之刑，均以暫不執行為適當，爰依
    刑法第74條第1 項第1 款之規定宣告緩刑3 年，以啟自新（
    依最高法院95年第8 次刑事庭會議決議緩刑應逕行適用修正
    後之規定）。
據上論斷，依刑事訴訟法第273 條之1 第1 項、第299 條第1 項
前段、第310 條之2 、第454 條，中華民國96年罪犯減刑條例第
2 條第1 項第3 款、第7 條、第9 條，刑法第2 條第1 項前段、
第342 條第1 項、第74條第1 項第1 款、修正前刑法第28條、第
31條第1 項、第41條第1 項前段，刑法施行法第1 條之1 第1 項
、第2 項前段，修正前罰金罰鍰提高標準條例第2 條，現行法規
所定貨幣單位折算新臺幣條例第2 條，判決如主文。
本案經檢察官鄭堤升到庭執行職務。
中    華    民    國    97    年    10    月    16    日
                  刑事第一庭法  官  雷雯華
以上正本證明與原本無異。
如不服本判決，應於收受送達後10日內向本院提出上訴書狀，其
未敘述上訴理由者，應於上訴期間屆滿後20日內向本院補提理由
書狀（均須按他造當事人之人數附繕本）。
                            書記官  陳如玲
中    華    民    國    97    年    10    月    16    日
附錄論罪科刑依據之法條：
刑法第342條
為他人處理事務，意圖為自己或第三人不法之利益，或損害本人
之利益，而為違背其任務之行為，致生損害於本人之財產或其他
利益者，處5 年以下有期徒刑、拘役或科或併科1 千元以下罰金
。
前項之未遂犯罰之。


司法院資訊處製作；財團法人民間司法改革基金會備份。
